臺灣士林地方法院刑事判決　　　　　　　 96年度訴字第971號
公　訴　人　臺灣士林地方法院檢察署檢察官
被　　　告　甲○○
上列被告因違反毒品危害防制條例案件，經檢察官提起公訴（96
年度毒偵字第1996號），本院於訊問被告後，被告為有罪之陳述
，本院合議庭裁定由受命法官獨任依簡式審判程序審理，並判決
如下：
    主  文
甲○○施用第一級毒品，累犯，處有期徒刑拾月，減為有期徒刑
伍月，如易科罰金，以新臺幣壹仟元折算壹日。扣案之第一級毒
品海洛因壹包（毛重零點參公克，淨重零點壹公克）沒收銷燬，
包裝海洛因用之包裝袋壹個沒收。
    事  實
一、甲○○前於民國94年間，因施用第一級毒品海洛因案件，經
    本院以94年度毒聲字第124 號裁定送觀察、勒戒後，認無繼
    續施用毒品之傾向，於94年9 月15日釋放出所，並由臺灣士
    林地方法院檢察署檢察官以94年度毒偵字第122 號為不起訴
    處分確定。另因竊盜案件，經臺灣板橋地方法院於94年8 月
    22日以93年度簡字第5821號判處拘役59日確定，又因贓物案
    件，經本院於94年3 月28日以94年度士簡字第156 號判決處
    有期徒刑4 月確定，2 者接續執行結果，甫於95年2 月28日
    執行完畢出監。詎甲○○仍不知悔改，竟於上揭觀察、勒戒
    執行完畢釋放後5 年內，復基於施用第一級毒品海洛因之犯
    意，於96年2 月5 日上午5 時許，在臺北縣淡水鎮○○路52
    巷4 號住處，以針筒注射方式，施用第一級毒品海洛因1 次
    。嗣於96年2 月6 日晚上8 時30分許，為警在臺北市○○區
    ○○街、大同路口查獲，並當場扣得第一級毒品海洛因1 包
    （毛重0.3 公克，淨重0.1 公克）、甲○○所有供包裝第一
    級毒品海洛因用之包裝袋1 個。
二、案經臺北市政府警察局士林分局報告臺灣士林地方法院檢察
    署檢察官偵查起訴。
    理  由
一、上揭犯罪事實，業據被告甲○○於本院審理中坦承不諱，並
    有扣案毒品照片1 張在卷可參，及扣案之海洛因1 包可證。
    又被告於96年2 月6 日為警查獲後採集之尿液，經送臺灣尖
    端先進生技醫藥股份有限公司以氣相層析質譜儀分析法檢驗
    結果，呈嗎啡之陽性反應，有上開科技公司96年2 月27日濫
    用藥物檢驗報告、臺北市政府警察局偵辦毒品案件尿液檢體
    委驗單各1 紙（見偵卷第46頁、第47頁）附卷可佐。此外，
    上開扣案之海洛因1 包，經臺北市政府警察局士林分局以聯
    勤204 廠製造之煙毒品檢驗包試劑初步檢驗結果，呈嗎啡、
    海洛因反應（毛重0.3 公克，淨重0.1 公克），有該分局查
    獲涉嫌毒品危害防制條例毒品鑑驗報告單1 紙（見偵卷第21
    頁）在卷可稽。綜上，堪認被告之自白與事實相符，足以採
    信。再被告甲○○前因施用毒品案件，經本院以94年度毒聲
    字第124 號裁定送觀察、勒戒後，認無繼續施用毒品之傾向
    ，於94年9 月15日釋放出所，並由臺灣士林地方法院檢察署
    檢察官以94年度毒偵字第122 號為不起訴處分確定，有臺灣
    高等法院被告前案紀錄表在卷足參，是被告於前案觀察、勒
    戒執行完畢釋放後，5 年內再犯本件施用第一級毒品之罪，
    堪以認定，應依法論科。
二、核被告甲○○所為，係犯毒品危害防制條例第10條第1 項之
    施用第一級毒品罪。被告因施用第一級毒品海洛因而持有第
    一級毒品海洛因，其持有之低度行為應為施用之高度行為所
    吸收，不另論罪。再被告有如事實欄所載論罪科刑及刑之執
    行情形，此有臺灣高等法院被告前案紀錄表1 份附卷可稽，
    其於有期徒刑執行完畢後5 年內，故意再犯本案有期徒刑以
    上之罪，應依刑法第47條第1 項之規定，論以累犯，並加重
    其刑。爰審酌被告曾因施用毒品犯行而送觀察、勒戒及經法
    院判處罪刑，猶不能斷絕毒癮，復再施用第一級毒品，惟念
    其施用毒品乃戕害自己身心健康，尚未危及他人，及犯罪後
    坦承犯行，態度尚稱良好等一切情狀，量處如主文所示之刑
    。又被告所犯上開犯行，時間在96年4 月24日之前，合於中
    華民國96年罪犯減刑條例第2 條第1 項第3 款之規定，應減
    其宣告刑二分之一，並諭知易科罰金之折算標準。
三、扣案之海洛因1 包（毛重0.3 公克，淨重0.1 公克），係查
    獲之第一級毒品，不問是否屬犯人所有，均應依毒品危害防
    制條例第18條第1 項前段之規定，諭知沒收銷燬。至扣案之
    包裝海洛因用之包裝袋1 個，有防止毒品裸露、散逸之功能
    ，且既與毒品分別鑑秤其重量，與毒品即無難以析離而無法
    個別宣告沒收之情事，因係被告所有且係供其施用第一級毒
    品海洛因所用之物，為被告供明在卷，爰依刑法第38條第1
    項第2 款規定併予宣告沒收。
四、至本件被告雖係主動交出握在手心之海洛因，並向警表明施
    用毒品犯行，惟查刑法上之自首，係指有偵查犯罪職權之機
    關或公務員在未發覺犯罪事實及犯罪者前，向偵查犯罪機關
    或公務員坦承犯行並接受裁判者，始屬之，而所謂發覺，非
    以有偵查犯罪權之機關或人員確知其人犯罪無誤為必要，即
    於對其發生嫌疑時，即得謂為已發覺；且此項對犯人之嫌疑
    ，僅須非出於單純主觀上之懷疑，而有確切之根據得為合理
    之可疑者，即足當之（參照最高法院72年臺上字第641 號判
    例意旨）。經查：本件員警見被告形跡可疑，遂予攔下盤查
    ，被告原將毒品握於手中，嗣員警要求被告出示身分證件，
    被告要拿取身分證件時即被員警發現手中握有毒品，被告始
    向員警坦認施用毒品乙節，此為被告所自承（見本院卷第28
    頁），故員警在被告自白施用毒品以前，已因發現被告持有
    毒品而就被告施用毒品之犯行，有確切之根據而為相當合理
    之懷疑，縱被告經警詢問後坦承施用毒品犯行，亦核與刑法
    所定自首要件不符，自無刑法自首規定之適用，併此敘明。
據上論斷，應依刑事訴訟法第273 條之1 第1 項、第299 條第1
項前段，毒品危害防制條例第10條第1 項、第18條第1 項前段，
刑法第11條、第47條第1 項、第41條第1 項前段、第38條第1項
第2 款，中華民國96年罪犯減刑條例第2 條第1 項第3 款、第7
條、第9 條，判決如主文。
本案經檢察官莊富棋到庭執行職務。
中　　華　　民　　國　　96　　年　　12　　月　　24　　日
                  刑事第七庭法  官    許碧惠
以上正本證明與原本無異。
如不服本判決，應於收受送達後10日內向本院提出上訴書狀，其
未敘述上訴之理由者並得於上訴期間屆滿後20日內向本院補提理
由書（均須按他造當事人之人數附繕本）。
                            書記官    徐仁豐
中　　華　　民　　國　　96　　年　　12　　月　　24　　日
附錄本案論罪科刑法條
毒品危害防制條例第10條第1項：
施用第一級毒品者，處6 月以上5 年以下有期徒刑。
